【裁判字號】    94,訴,3101
【裁判日期】    951025
【裁判案由】    毒品危害防制條例
【裁判全文】
臺灣板橋地方法院刑事判決              94年度訴字第3101號
公  訴  人  臺灣板橋地方法院檢察署檢察官
被      告  甲○○
上列被告因違反毒品危害防制條例案件，經檢察官提起公訴（94
年度核退毒偵字第2391號），嗣因被告就被訴事實為有罪之陳述
，本院告知被告簡式審判程序之旨，並聽取當事人之意見後，裁
定改由受命法官獨任依簡式審判程序進行，判決如下：
    主  文
甲○○施用第一級毒品，處有期徒刑陸月，如易科罰金，以銀元
佰元折算壹日。
    事  實
一、甲○○前因施用毒品案件，經本院裁定送觀察、勒戒後，因
    認有繼續施用毒品之傾向，再經本院裁定令入戒治處所施以
    強制戒治，而於民國93年4 月21日入所戒治，其後於94年2
    月2 日強制戒治執行完畢釋放出所，並經臺灣板橋地方法院
    檢察署檢察官於94年3 月14日以94年度戒毒偵字第102 號不
    起訴處分確定。詎甲○○猶不知悔改，竟基於施用第一級毒
    品海洛因之犯意，於上開強制戒治執行完畢釋放後之5 年內
    即於94年10月10日中午12時許（起訴書誤載為同年月11日下
    午6 時5 分許為警採尿時起回溯26小時內之某時），在其友
    人陳明忠位於臺北縣三重市○○街76號3 樓住處，以注射針
    筒注射海洛因之施用方式，施用第一級毒品海洛因1 次。嗣
    於94年10月11日下午5 時許，警方徵得其與陳明忠之同意，
    至上址執行搜索，並經採集其尿液送驗後，因而查獲上情。
二、案經臺北縣政府警察局三重分局報告臺灣板橋地方法院檢察
    署檢察官偵查起訴。
    理  由
壹、程序方面：
    按本件被告甲○○所犯係死刑、無期徒刑、最輕本刑為3 年
    以上有期徒刑以外之罪，其於準備程序就前揭被訴事實為有
    罪之陳述，經法官告知簡式審判程序之旨，並聽取其與公訴
    人之意見後，本院認無不得或不宜改依簡式審判程序進行之
    處，爰依刑事訴訟法第273 條之1 第1 項、第284 條之1 ，
    裁定本件由受命法官獨任進行簡式審判程序，合先敘明。
貳、實體方面：
  一、認定事實部分：
      訊據被告甲○○對於前揭犯罪事實均坦承不諱，本院復審
      酌：
    (一)查被告前因施用毒品案件，經本院裁定送觀察、勒戒後，
      因認有繼續施用毒品之傾向，再經本院裁定令入戒治處所
      施以強制戒治，而於93年4 月21日入所戒治，其後於94年
      2 月2 日強制戒治執行完畢釋放出所，並經臺灣板橋地方
      法院檢察署檢察官於94年3 月14日以94年度戒毒偵字第10
      2 號不起訴處分確定之事實，有臺灣高等法院被告前案紀
      錄表1 份在卷可按。是以被告業曾因初犯施用毒品案件，
      經送前揭強制戒治，而於前揭強制戒治執行完畢釋放後之
      5 年內，再涉犯本件施用毒品之罪甚明。
    (二)次查，經警將被告遭查獲時所採之尿液送驗結果，被告之
      尿液係呈嗎啡陽性反應，此有臺北縣政府警察局三重分局
      查獲違反毒品危害防制條例案件犯嫌代碼對照表、臺灣檢
      驗科技股份有限公司94年10月25日編號CH/2005/A0511 號
      濫用藥物尿液檢驗報告各1 份在卷可稽。又查：
      1.海洛因施用入人體後水解還原成嗎啡，再循嗎啡之代謝
        方式排出體外，業據行政院衛生署藥物食品檢驗局以73
        藥檢壹字第030221號函說明綦詳，且尿液中能否驗出嗎
        啡陽性反應，與其投與量、投與途徑、採尿時間、個人
        體質及檢測方法之靈敏度有關，國外曾有文獻報導注射
        6 毫克之海洛因鹽酸鹽，其代謝物嗎啡之平均可檢出時
        限約為26小時，亦經行政院衛生署藥物食品檢驗局於81
        年9 月8 日以（81）藥檢壹字第8114885 號函釋明在案
        。
      2.再者，前揭尿液檢驗報告載明係以ＧＣ／ＭＳ（即氣相
        層析質譜儀分析法）方法作為確認檢驗之方式，而該方
        法之原理係檢品經氣化後，通過層析管分離純化，再將
        純化後之成分循序送入質譜儀做個別鑑定。因質譜儀所
        測定之圖譜，在化學上被公認具有指紋特性，故可據以
        完全判定該檢品係為何種化合物。職是，台北榮民總醫
        院即認為若以氣相層析質譜儀（ＧＣ／ＭＳ）作藥物及
        其代謝產物之定性及定量分析，幾乎不會有偽陽性反應
        產生，此經該院於83年4 月7 日以83北總內字第3059
        號函釋明在案。
      3.準此而論，被告之尿液經以氣相層析質譜儀分析法檢驗
        ，既係呈嗎啡陽性反應，顯見被告應有在前揭犯罪時間
        施用第一級毒品海洛因之行為甚明。
    (三)綜上所述，被告前曾初犯施用毒品，經送前揭強制戒治，
      而於前揭強制戒治執行完畢釋放後，5 年內再犯本件施用
      毒品之罪，事證應屬明確，其犯行應堪認定。
  二、論罪科刑：
    (一)按於95年7 月1 日修正施行之刑法第2 條規定，乃係關於
      新舊法比較適用之準據法，其本身無關行為可罰性要件之
      變更，故於95年7 月1 日前揭法律修正施行後，如有涉及
      比較新舊法之問題，即應逕依修正後刑法第2 條第1 項規
      定，為「從舊從輕」之比較（參見最高法院95年度第8 次
      刑事庭會議決議意旨）。查於被告行為後，刑法第41條第
      1 項關於易科罰金折算標準之規定，已於94年2 月2 日修
      正公布，並自95年7 月1 日施行。修正後刑法第41條第1
      項前段關於得易科罰金之折算標準，由「得以1 元以上3
      元以下折算1 日」（按：此規定配合修正前罰金罰鍰提高
      標準條例第2 條【現已刪除】規定，就其原定數額提高為
      100 倍折算1 日，則最高應以銀元300 元折算1 日，經折
      算為新台幣後，應以新台幣900 元折算1 日），提高為「
      以新台幣1 千元、2 千元或3 千元折算1 日」，並刪除「
      因身體、教育、職業、家庭之關係或其他正當事由，執行
      顯有困難」之條件，是以修正前關於易科罰金之折算標準
      金額顯然較低。又上開刑法第41條第1 項易科罰金折算標
      準規定之修正，乃相當於科刑規範事項之變更，自應依刑
      法第2 條第1 項規定，為新舊法之「從舊從輕」比較。故
      經比較新舊法結果，應以舊法對被告有利，自應依刑法第
      2 條第1 項前段規定，適用行為時之修正前規定，合先敘
      明。
    (二)查海洛因係屬毒品危害防制條例第2 條第2 項第1 款所規
      定之第一級毒品，核被告所為，係犯毒品危害防制條例第
      10條第1 項施用第一級毒品罪。被告持有毒品，復進而施
      用，其持有毒品之低度行為，為施用毒品之高度行為所吸
      收，不另論罪。
    (三)本院審酌被告施用毒品，足以戕害其身心，滋生其他犯罪
      ，惡化治安，嚴重損及公益，且被告前曾初犯施用毒品，
      業經強制戒治執行完畢，其竟再為本件施用毒品犯行，顯
      見其不思悔改，自制力亦顯不佳；惟另考量被告於犯後已
      能坦承犯行，而其施用毒品之行為於本質上係屬自我戕害
      行為，反社會性之程度應屬較低等一切情狀，酌情量處如
      主文所示之刑，並依修正前刑法第41條第1 項前段規定，
      諭知易科罰金之折算標準，以資懲儆。至本件固扣得針筒
      10支，惟被告於警詢、偵查及本院審理時均否認為其所有
      ，而辯稱係友人葉志宏或陳明忠所有，且辯稱該等扣案物
      品與其本件施用毒品之犯行無關等語，而經核本件被告既
      已坦承犯行，實無必要僅就前開扣案物品是否為其所有或
      供其施用毒品所用乙節予以否認，此外復查無其他積極證
      據足資證明前開扣案物品確係被告所有或供其施用毒品所
      用，自無從併予宣告沒收，公訴意旨認應併予宣告沒收，
      容有誤解。
據上論斷，應依刑事訴訟法第273 條之1 第1 項、第284 條之1
、第299 條第1 項前段，毒品危害防制條例第10條第1 項，刑法
第11條前段、第2 條第1 項前段、修正前刑法第41條第1 項前段
，修正前罰金罰鍰提高標準條例第2 條，判決如主文。
本案經檢察官楊展庚到庭執行職務。
中    華    民    國    95    年    10    月    25    日
                  刑事第十三庭  法  官  陳信旗
以上判決正本證明與原本無異。
如不服本判決，應於送達後10日內向本院提出上訴狀。
                                書記官  陳昭綾
中    華    民    國    95    年    10    月    25    日
附錄本判決論罪科刑之法條：
毒品危害防制條例第10條
    施用第一級毒品者，處6 月以上5 年以下有期徒刑。
    施用第二級毒品者，處3 年以下有期徒刑。


司法院資訊處製作；財團法人民間司法改革基金會備份。
